【裁判字號】    89,上更(一),393
【裁判日期】    890602
【裁判案由】    毒品危害防制條例
【裁判全文】
臺灣高等法院刑事判決                        八十九年度上更(一)字第三九三號
    上  訴  人  臺灣桃園地方法院檢察署檢察官
    被      告  乙○○
右上訴人，因被告違反麻醉藥品管理條例案件，不服臺灣桃園地方法院，八十六年度
訴字第六七八號，中華民國八十六年七月二十三日第一審判決（起訴案號：台灣桃園
地方法院檢察署八十六年度偵字第三五四號、第一八三０號），提起上訴，判決後經
最法院第一次發回，本院判決如左：
    主    文
原判決關於轉讓禁藥部分撤銷。
乙○○連續明知為禁藥而轉讓，處有期徒刑肆月。
    事    實
一、乙○○明知安非他命業於民國（下同）六十九年十二月八日，經行政院衛生署以
    衛署藥字第三０一一二四號公告自該日起禁止輸入、製造，同時自七十年六月一
    日起禁止販賣，嗣於七十五年七月十一日，再以衛署藥字第五九七六二七號公告
    一概禁止使用，為毒害藥品係屬禁藥，竟基於概括犯意，自民國（下同）八十五
    年十月中旬某日起至同年十二月十五日止，在其桃園縣中壢市○○街九號五樓住
    處，以向綽號「惠玲」、「小青」之不詳姓名成年人所入之禁藥安非他命，連續
    五次以購入之原價每包新台幣（下同）三千元（每包重約一公克餘）或五千元（
    重約二公克）不等之價格，轉讓與甲○○施用。迨同年十二月二十三日下午六時
    許，在其桃園縣中壢市○○街九號五樓住處為警查獲，並扣得其所有供己施用之
    安非他命五包（毛重計八點五七公克，淨重共七．一六公克，驗餘淨重七點一一
    公克）及施用安非他命後所剩夾鏈袋十一個。
二、案經台北市政府警察局信義分局移送台灣台北地方法院檢察署檢察官呈請台灣高
    等法院檢察署函轉台灣桃園地方法院檢察署檢察官偵查起訴。
    理    由
一、訊據被告乙○○矢口否認其有何明知為禁藥而轉讓犯行，辯稱：甲○○係其姊女
    兒同學，其未曾轉讓安非他命供甲○○施用，實際上係其向甲○○購買安非他命
    施用，至扣案之安非他命五包，係其向「惠玲」及「小青」者所購買供己施用，
    因怕為人發覺，故藏放於不同地點，夾鏈袋十一個，則係其以前施用安非他命所
    剩之物，並非供為販賣或轉讓之用等語。
二、經查：
(一)右揭事實，業據被告乙○○於警訊中坦承：「我曾經幫綽號『小偉』（即甲○○
    ）之朋友調過安非他，約五次左右，自八十五年十月中旬至八十五年十二月十五
    日止，每次價錢均在新台幣（下同）三千元至五千元不等，我沒有向他賺取任何
    傭金。」等情不諱（見第三五四號偵查卷第四頁），核與証人甲○○於警訊及偵
    查中供証：「（：乙○○稱其在八十五年十月中旬到八十五年十二月十五日拿五
    次安非他命給你，價格三千至五千元？）、我有向他拿過四、五次，但因為我沒
    錢，所以沒給錢，先欠著，等我有錢時再給他錢，當時我沒問價格多少，只問他
    我拿了多少『安』，值多少錢，先用欠的。」、「（問：你與羅某在何處『安』
    ？）、中壢市○○○街氕五樓羅某住處。」、「她是我同學的阿姨，我知道她有
    在吸安所以向她買。」、「她買多少錢，就用該價格賣我，沒賺差價。」、「﹕
    因為我每個月要去她家六、七次，所以無法記得確實時間。」、「（三千元）一
    公克多，五千元約二公克。」等語大致相符（見第一八三０號偵查卷第三十一頁
    反面、第三十二頁、第四十一頁反面），復有扣案之安非他命五包（淨重七點一
    一公克）、夾鏈袋十一個在卷可資佐証，顯見被告乙○○確有以購入之同一價格
    ，轉讓安非他命供甲○○施用甚明，其嗣後翻異前供辯謂未轉讓安非他命予甲○
    ○云云，要係卸責圖免之詞，委不足埰。
(二)至証人甲○○於原審調查時改供：其未曾向被告拿過安非他命，在偵查中因當時
    被關，心情矛盾，才會說其曾向被告拿過安非他命，其曾幫被告調過安非他命，
    並沒有賺她錢等語，非惟與其偵查中所供相左，且與被告乙○○於警訊中之自白
    不符，再參諸被告乙○○於警訊及偵、審中均一再供稱其施用之安非他命均係向
    「惠玲」、「小青」者所購買，其購買安非他命之來源並不虞缺貨，甚且其為警
    查獲時，尚有向「惠玲」、「小青」者所購買之安非他命五包可供已施用，豈有
    再委請甲○○向他人購買之理，況被告乙○○對其究係向甲○○購買安非他命，
    抑或拿錢給甲○○共同合資購買，亦前後供述不一（見第一八三０號偵查卷第五
    頁反面、原審卷第二十四頁），再徵諸証人甲○○於偵查中已供稱其向被告拿取
    安非他命時，因無現款，故均以賒帳方式為之，有錢時再償還云云，已如前述，
    則其何來款項可供先行購買安非他命再轉售予被告，或出資與被告共同購買非他
    命供二人施用？足徵証人甲○○於原審翻異前供所陳，亦係迴護被告之詞，殊難
    採。
(三)又扣案之白色結晶物五小包，經送內政部警政署刑事警察局檢驗結果，發覺確係
    安非他命無訛，毛重計八點五七公克，淨重共七．一六公克，驗餘淨重七點一一
    公克，有該局八十六年一月二十八日刑鑑字第六一三三號鑑驗通知書乙份在卷可
    按，而該五包安非他命係被告所有供己吸食之用，另夾鏈袋十一個亦係其前此吸
    食安非他命所剩之包裝物，亦經被告乙○○供陳在卷，可知被告乙○○確經常向
    「惠玲」、「小青」者購買安非他命施用甚明，其基於甲○○係其姪女同學之關
    係，於甲○○向要求其受讓安非他命施用時，以原價轉讓部分安非他部予甲○○
    施用，要與常情無違，亦與被告前供及証人甲○○所証相符，益証被告確有以原
    價轉讓安非他命供甲○○施用，洵無疑議。
    綜上所論，足徵被告所辯，係卸責圖免之詞，委不足採，被告所犯罪証明確，其
    犯行洵堪認定，應依法論科。
三、查安非他命業於六十九年十二月八日，經行政院衛生署以衛署藥字第三０一一二
    四號公告自該日起禁止輸入、製造，同時自七十年六月一日起禁止販賣，嗣於七
    十五年七月十一日，再以衛署藥字第五九七六二七號公告一概禁止使用，為毒害
    藥品係屬禁藥，被告乙○○明知安非他命為禁藥仍予以轉讓，所為係犯藥事法第
    八十三條第一項之罪；又被告行為後，毒品危害防制條例業於八十七年五月二十
    日經修定公布，於同年月二十二日生效，該條例第二條第二項第二款將安非他命
    列為第二級毒品防制，依該條例第八條第二項規定轉讓第二級毒品者，處六月以
    上五年以下有期徒刑，得併科新台幣七十萬元以下罰金，茲比較新舊法果，應以
    藥事法第八十三條第一項規定較有利於被告，依刑法第二條第一項但書規定，自
    應適用最有利於被告之藥事法第八十三條第一項規定，為本案論罪科刑之依據。
    又被告先後五次轉讓安非他命行為，時間緊接，犯罪構成要件相同，顯係基於概
    括犯意為之，為連續犯以一罪論，並依法加重其刑。
四、原審未詳為勾稽，即遽為被告無罪判決，依法自有未合，本件檢察官上訴意旨執
    此指摘原判決失當，為有理由，自應由本院將原判決關於轉讓禁藥部分予以撤銷
    改判，爰審酌被告之素行、犯罪動機、目的、方法、所生之損害及犯罪後態度等
    一切情狀，量處其有期徒刑四月示懲。
五、據上論斷，應依刑事訴訟法第三百六十九條第一項前段、第三百六十四條、第二
    百九十九條第一項前段，藥事法第八十三條第一項，刑法第二條第一項但書、第
    五十六條，判決如主文。
本案經檢察官蔡薰慧到庭執行職務。
中    華    民    國     八十九     年       六       月       二       日
                             臺灣高等法院刑事第十六庭
                                 審判長法  官  許  增  男
                                       法  官  蔡  彩  貞
                                       法  官  黃  鴻  昌
右正本證明與原本無異。
如不服本判決應於收受送達後十日內向本院提出上訴書狀，其未敘述上訴之理由者並
得於提起上訴後十日內向本院補提理由書（均須按他造當事人之人數附繕本）。
                                      書記官  黃  千  鶴
中    華    民    國     八十九     年       六       月       五       日
附錄本案論罪科刑法條全文：
藥事法第八十三條：
明知為偽藥或禁藥，而販賣、供應、調劑、運送、寄藏、牙保、轉讓或意圖販賣而陳
列者，處五年以下有期徒刑，得併科新臺幣十萬元以下罰金。
犯前項之罪，因而致人於死者，處七年以上有期徒刑，致重傷者，處一年以上七年以
下有期徒刑。
因過失犯第一項之罪者，處一年以下有期徒刑、拘役或新臺幣十萬元以
下罰金。
第一項之未遂犯罰之。


司法院資訊處製作；財團法人民間司法改革基金會備份。
